臺灣高等法院臺南分院刑事判決　 95年度重上更(一)字第529號
上　訴　人　臺灣臺南地方法院檢察署檢察官
上　訴　人
即　被　告　戊○○
　　　　　　　　　　現於臺灣屏東監獄另案執行中
選任辯護人　曾慶雲　律師
上　訴　人
即　被　告　乙○○
選任辯護人　李合法　律師
　　　　　　趙培皓　律師
上列上訴人因違反毒品危害防制條例案件，不服臺灣臺南地方法
院93年度重訴緝字第2號、第4號中華民國94年1月14日第一審判
決（起訴案號：臺灣臺南地方法院檢察署88年度偵字第9521、10
143號），提起上訴，判決後，經最高法院第一次發回更審，本
院判決如下：
    主  文
原判決撤銷。
戊○○共同販賣第二級毒品，累犯，處有期徒刑捌年，扣案如附
表一所示之安非他命伍拾包（驗餘淨重共肆拾玖公斤伍貳貳公克
）均沒收銷燬之；扣案如附表一所示之安非他命包裝袋伍拾包共
重壹公斤柒零貳公克及如附表二所示之漁天號自用遊艇、順進福
號自用遊艇各壹艘、ＵＷ─七五八二號箱型車壹輛均沒收。
乙○○共同販賣第二級毒品，處有期徒刑玖年陸月，扣案如附表
一所示之安非他命伍拾包（驗餘淨重共肆拾玖公斤伍貳貳公克）
均沒收銷燬之；扣案如附表一所示之安非他命包裝袋伍拾包共重
壹公斤柒零貳公克及如附表二所示之漁天號自用遊艇、順進福號
自用遊艇各壹艘、ＵＷ─七五八二號箱型車壹輛均沒收。
      事      實
一、戊○○（綽號校長）曾於八十一年間因違反槍砲彈藥刀械管
    制條例案件，經臺灣臺北地方法院判處有期徒刑一年二月，
    於八十四年七月十一日執行完畢。仍不知悔改，與乙○○、
    丁○○、丙○○、庚○○（以上三人現在本院另案審理中）
    均為舊識，民國（下同）八十八年四月中旬左右，戊○○、
    丙○○、丁○○、乙○○至大陸廈門遊玩，同年五月七日戊○○帶渠等至同樣來自臺灣林邊地區不詳年籍姓名之成年男
    子「陳先生」處，「陳先生」表示能取得大批第二級毒品安
    非他命，要戊○○等尋找管道銷售到臺灣，乙○○、丙○○
    、丁○○三人為貪圖運輸毒品販賣之暴利，均明知安非他命
    業經公告列為毒品危害防制條例第二條第二項第二款之第二
    級毒品，且為「懲治走私條例公告管制物品項目及其數額」
    甲類第四款之管制進出口物品，不得非法運輸、持有，亦不
    得私運進口，竟與「陳先生」共同基於運輸第二級毒品安非
    他命來臺販賣之犯意聯絡，於同年五月七日返臺後，戊○○
    、乙○○、丁○○、丙○○等人便在甲○○（本院另案審理
    中）住處計劃本件犯行，並與庚○○聯繫，要其搭線運輸毒
    品，經庚○○同意而加入上開運輸第二級毒品販賣牟利之犯
    意聯絡，協商決定由庚○○與丙○○於同年五月中旬一同前
    往澎湖找己○○（本院另案審理中），洽談以其所有如附表
    二編號１所示之漁天號自用遊艇（下簡稱漁天號）代為走私
    第二級毒品安非他命，己○○為圖豐利乃加入上開運輸毒品
    來臺販賣之犯意聯絡，並同意以其所有之漁天號接駁毒品。
    同年五月十六日、二十日、二十六日，丁○○、乙○○、庚○○、丙○○、己○○為掩人耳目，乃分三批前往大陸（十
    六日丁○○、乙○○二人一起搭乘ＧＥ３６３號班機共同出
    境前往大陸；二十日則由庚○○、丙○○一起搭乘ＧＥ３６
    ３號班機共同出境前往大陸，己○○則於同年月二十六日始
    啟程），二十九日乙○○、戊○○、丙○○、庚○○、己○○與「陳先生」六人在一家西餐廳商談運毒細節，其中由「
    陳先生」及庚○○在大陸安排走私安非他命事宜，己○○負
    責以漁天號自海上接駁安非他命到澎湖，丙○○負責以車輛
    夾帶安非他命到台灣，甲○○、乙○○、戊○○負責在臺灣
    接收安非他命，由戊○○負責銷售，事成之後己○○以每公
    斤新台幣（下同）三萬元，甲○○、丁○○、庚○○、丙○○、戊○○、乙○○等人則以每公斤八千元論酬。工作分配
    完成，戊○○、丁○○、丙○○、乙○○、己○○復分批返
    臺著手進行運輸安非他命來臺販賣之事宜，其中丙○○再於
    同年六月二十四日，連同其於同年五月十四日以四萬元在臺
    南縣麻豆鎮向不知情之人購入附表二編號３所示之車號ＵＷ
    ─七五八二號箱型車一輛（該車曾開往高雄市○○路一家汽
    車保養廠交由不知情之他人改裝駕駛座上方夾層及假油箱）
    ，搭乘臺華輪運至澎湖。同年七月十四日己○○再度搭機離
    台前往大陸，與「陳先生」商議毒品安非他命如何接駁之細
    節，並自「陳先生」先取得二十七萬，於同年七月十六日返
    臺；同年七月十七日丙○○另交付由戊○○轉交之十五萬元
    ，以供進行船隻整補及相關費用支出。同年七月二十九日，
    己○○邀約呂慶孝（本院另案審理中）一同前往載運安非他
    命，並事先言明載運安非他命之代價為每公斤三萬元由二人
    均分，呂慶孝遂加入共同運輸毒品來臺販賣牟利之犯意聯絡
    ，當日上午九時許由呂慶孝先駕駛其所有如附表二編號２之
    順進福號自用遊艇（下簡稱順進福號）出發釣魚，下午二時
    許，己○○再駕駛其所有之漁天號，自澎湖內垵漁港出海，
    二人約在同日下午三時許，於澎湖西嶼小門村外海附近碰面
    ，再共同乘漁天號前往由丙○○、庚○○所指示之東經一一
    八度十分，北緯二十四度十五分附近海域（屬大陸地區），
    自一艘大陸漁船接得如附表一所示之第二級毒品安非他命五
    十包，將之私運進入澎湖海域後，己○○駕駛漁天號將呂慶
    孝載回順進福號，另將安非他命載運至澎湖二坎漁港沿岸之
    土地公廟旁草叢內藏放，呂慶孝則駕駛其所有之順進福號在
    澎湖二坎漁港外負責把風，而己○○將上開毒品藏置後，即
    駕駛漁天號先行返回內垵南漁港，呂慶孝繼續在該處把風，
    直到己○○騎機車到二坎漁港岸邊土地公廟旁將毒品改攜至
    另一處所藏置妥當，呂慶孝才駕駛順進福號返回內垵南漁港
    ，己○○並叫呂慶孝於當日早上七時至二坎竹灣涼亭與其會
    合，於次日即八十八年七月三十日早上七時呂慶孝至該處時
    ，己○○即帶呂慶孝去看毒品藏放處，同日八時許，丙○○
    、庚○○駕駛上開ＵＷ─七五八二號箱型車前往載運安非他
    命，並將安非他命藏於該車車底改裝之假油箱及駕駛座上方
    夾層內，準備運往馬公港搭乘臺華輪運回高雄港，交予戊○○、乙○○等人，呂慶孝則在旁把風。嗣經警循線於八十八
    年七月三十日十六時許，在澎湖縣馬公市馬公港臺華輪前查
    獲丙○○、庚○○並扣得上開安非他命五十包，及載運安非
    他命之如附表二所示之ＵＷ─七五八二號箱型車；同日十九
    時許，在澎湖縣西嶼鄉內垵南漁港，查獲己○○及呂慶孝，
    並扣得如附表二所示之漁天號、順進福號；復於同日二十二
    時三十分許，在台南市○○路一九七號查獲丁○○；又於同
    日二十三時許，在高雄縣鳥松鄉○○路三十七巷五十一號逮
    捕甲○○。
二、案經臺南市警察局移請臺灣臺南地方法院檢察署檢察官偵查
    起訴。
      理      由
壹、證據能力：
一、按被告以外之人於審判外之言詞或書面陳述，除法律有規定
    者外，不得作為證據。刑事訟訴法第一百五十九條第一項定
    有明文。又被告以外之人於檢察事務官、司法警察官或司法
    警察調查中所為之陳述，與審判中不符時，其先前之陳述具
    有較可信之特別情況，且為證明犯罪事實存否所必要者，得
    為證據。刑事訟訴法第一百五十九條之二亦有規定。經查本
    件共犯（對本件被告而言屬被告以外之人）丙○○、己○○
    及呂慶孝之警訊筆錄，(一)據證人即內政部警政署刑事警察局
    訊問丙○○之偵查員王詔科於本院前審證稱：「（八十八年
    七月三十一日上午九時三十分丙○○的警訊筆錄是不是你訊
    問的？（提示筆錄）是。」「（你訊問丙○○時有沒有刑求
    或其他脅迫、利誘，用不方正當方法取得筆錄？）沒有。」
    等語（見本院八十九年上訴字第一二四八號卷（二）第一四
    二、一四三頁）；(二)訊問己○○之偵查員趙家輝於本院前審
    時證稱：「（八十八年七月三十一日上午九三十分己○○的
    警訊筆錄是不是你訊問的？『提示筆錄』）對。」「（你是
    不是先把警訊筆錄製作好以後，再照著你問一句，被告回答
    一句？）不是，我們電腦輸入速度非常慢，問筆錄之前，會
    先把問題先擬定打出來，被告部分還沒有打，訊問被告時，
    會先讓被告陳述，沒有錄音，一個問題問完後會先讓被告陳
    述，先打在電腦裡面，問被告陳述他是不是這個樣子，被告
    如果講對，然後再錄音。」「（我們聽錄音帶結果，中間為
    什麼會沒有停頓？）他在陳述時，我們會先按暫停，等到陳
    述完以後再打電腦，被告回答對以後，再繼續錄音，因為我
    們打字速度很慢，如果錄音沒有先按暫停，錄音帶會空轉，
    所以才會在他陳述時先按暫停。」「（你訊問己○○時有沒
    有刑求或其他脅迫、利誘，用不方正當方法取得筆錄？）沒
    有。」等語（見本院八十九年上訴字第一二四八號卷（二）
    第一四五、一四六頁）。其等警訊時雖有錄音，然顯非全程
    連續錄音，亦未於警訊筆錄記明有急迫情形，惟丁○○、丙○○、庚○○、呂慶孝及己○○於偵查中均供稱：「（在警
    訊所言是否實在？『提示筆錄』）實在，我們有看過。」等
    語（見偵九五二一號卷第二十五頁背面）；(三)訊問呂慶孝之
    偵查員張哲男於本院前審時亦證稱：「（八十八年七月三十
    一日上午九時三十分，呂慶孝的筆錄是不是你製作的？『提
    示筆錄』）對。」「（你訊問時是不是先把筆錄製作好以後
    ，然後照筆錄問一句，他答一句？）我們偵辦一年多，掌握
    相當證據，我把要問的問題先擬好了以後，再逐句問他，請
    他回答，等他回答以後，我開始錄，完了以後，我再依照被
    告陳述打在裡面。」「（呂慶孝筆錄說筆錄是警察事先用電
    腦打好，要他照這唸？）沒有這回事。」「（你訊問呂慶孝
    時有沒有刑求或其他脅迫、利誘，用不方正當方法取得筆錄
    ？）沒有。」「（你問呂慶孝的問題，呂慶孝是不是聽到問
    題就明瞭，一次陳述完，還是斷斷續續的陳述？）一個問題
    ，在還沒有問之前，要先了解。」「（你剛才說你完全照呂
    慶孝講的話打在電腦上？）對。」等語（見本院八十九年上
    訴字第一二四八號卷（二）第一四四、一四五頁），其等警
    訊時雖非全程連續錄音，亦未於警訊筆錄記明有急迫情形，
    惟經本院前審（八十九年上訴字第一二四八號）當庭播放勘
    驗丙○○、庚○○、呂慶孝及己○○之警訊錄音帶結果，丙○○部分：除警訊筆錄記載丙○○向甲○○「拿」新台幣四
    萬元及庚○○向甲○○「拿」新台幣二萬元，丙○○在錄音
    中講都是向甲○○「借」，警訊筆錄記載庚○○於「七月二
    日」到澎湖，丙○○在錄音中講是「七月二十日」外，其他
    丙○○在錄音所講的與筆錄相符（見本院八十九年上訴字第
    一二四八號卷（二）第七十六、七十七頁）。呂慶孝部分：
    除呂慶孝在錄音帶講約八時許有二位男子駕駛廂型車前來取
    貨，沒有講出車牌號碼ＵＷ─七五八二號，筆錄裡面記載有
    這個號碼外，其他與筆錄記載相符（見本院八十九年上訴字
    第一二四八號卷（二）第七十七頁）。(四)己○○及庚○○部
    分：其等錄音所講的與警訊筆錄大致相符（見本院八十九年
    上訴字第一二四八號卷（二）第一０一頁、一八四頁），丙○○、庚○○、呂慶孝及己○○警訊時雖非全程連續錄音，
    然其等於偵查中既已供稱：其等有看過筆錄，警訊所言實在
    ，而其等於警訊時之供述，又核與事實相符。而上開錄音帶
    復經本院九十一年度上更（一）字第五二號準備程序中再勘
    驗過，除呂慶孝警訊錄音帶無聲音外，其餘均口語流暢，有
    問有答，顯出於自由意志（見本院九十一年度上更（一）字
    第五二號卷二第十三、十四、二十二、二十三頁），庚○○
    、丙○○，丁○○等人應無設詞構陷被告乙○○之動機，虛
    偽陳述之危險性不高，又因與遭查獲之時間甚為接近，所受
    到外力之影響程度不高，故彼等於警訊時之供述，自有較可
    信之特別情況，且為證明本件犯罪事實存否所必要，故得為
    證據。
二、依刑事訴訟法第一百條之二準用同法第一百條之一第一項之
    規定，司法警察（官）詢問犯罪嫌疑人，除有急迫情況且經
    記明筆錄者外，應全程連續錄音；必要時，並應全程連續錄
    影。考其立法目的，在於建立詢問筆錄之公信力，並擔保詢
    問程序之合法正當；亦即在於擔保犯罪嫌疑人對於詢問之陳
    述係出於自由意思及筆錄所載內容與其陳述相符。故司法警
    察（官）詢問犯罪嫌疑人如違背上開規定，其所取得之供述
    筆錄，究竟有無證據能力，原應審酌司法警察（官）違背該
    法定程序之主觀意圖、客觀情節、侵害犯罪嫌疑人權益之輕
    重、對犯罪嫌疑人在訴訟上防禦不利益之程度，以及該犯罪
    所生之危害，暨禁止使用該證據對於抑制違法蒐證之效果，
    及司法警察（官）如依法定程序有無發現該證據之必然性等
    情形，本於人權保障與社會安全之均衡維護精神，依比例原
    則，具體認定之。但如犯罪嫌疑人之陳述係屬自白，同法第
    一百五十六條第一項已特別規定「被告之自白，非出於強暴
    、脅迫、利誘、詐欺、違法羈押或其他不正之方法，且與事
    實相符者，得為證據」，則被告在警詢之自白如係出於自由
    意思而非不正之方法，且其自白之陳述與事實相符，縱令司
    法警察（官）對其詢問時未經全程連續錄音或錄影，致詢問
    程序不無瑕疵，仍難謂其於警詢自白之筆錄無證據能力（九
    十二年度台上字第六一一九號判決酌參）。是經本院前審所
    為之一再勘驗錄音帶及傳訊製作筆錄員警來院訊問，均查無
    共犯丁○○、庚○○、丙○○、己○○、呂慶孝等等在警訊
    中有何意思不自由情形，或被施以不正方法，而互核彼等自
    白與扣案證物，亦足認其自白之陳述與事實相符，自不能因
    其等警訊時未全程連續錄音，錄音程序上有些微瑕疵，即否
    認其自白之證據能力。
貳、實體部分：
甲、訊據上訴人即被告戊○○迭於本院準備程序及審理中自白坦
    承有參與前揭共同運輸第二級毒品安非他命走私來台販賣之
    犯行，並表明認罪，同意丁○○、庚○○、丙○○、己○○
    、呂慶孝等人在警偵詢中之陳述有證據能力（詳見本院卷第
    九九、一○一、二○九至二一一頁）。至被告乙○○則矢口
    否認有參與上揭運輸毒品入臺販賣等犯行，辯稱：否認庚○○、丙○○於警詢中有關伊參與本件犯行之證據能力，並謂
    雖曾與丁○○前往大陸，然係陪丁○○去看病，至於丙○○
    等所談論何事並不知情等語。惟查：
一、丙○○於警訊時供稱：「（此次走私安非他命五十公斤係於
    何時開始籌劃？……）八十八年五月七日，我與綽號「校長
    」戊○○、綽號「大睹」（或「大元呆」）丁○○、綽號「
    川仔」乙○○至大陸福建廈門，戊○○帶我們去找他朋友綽
    號「陳桑」（指陳先生）……，當時「陳桑」表示能取得大
    批安非他命，要戊○○等幫忙找管道銷售到臺灣，戊○○表
    示可以安排。同年五月二十三日乙○○、戊○○、庚○○（
    綽號「信仔」、「茂林仔」）與我再度去大陸，五月二十九
    日在一家西餐廳與綽號「一目仔」（另綽號「昇仔」、「一
    流仔」）之己○○見面，當時綽號「陳桑」亦在場，大家議
    定走私安非他命之細節，由「陳桑」與庚○○在大陸安排走
    私安非他命事宜，己○○負責以快艇自海上接駁走私安非他
    命到澎湖，我負責以車輛夾帶安非他命由澎湖走私到臺灣，
    甲○○、乙○○、戊○○等人負責在臺灣接收安非他命，由
    戊○○負責銷售，代價是己○○以每公斤三萬元整，我與乙○○、戊○○、庚○○等人每公斤八千元，本錢由『陳桑』
    出資，安非他命銷售後由戊○○發傭金，剩餘利潤再匯回給
    『陳桑』。」等語（見警訊卷一第十頁背面、第十一頁）。
二、庚○○於警訊時供稱：「（你為何會與丙○○運輸毒品？）
    是乙○○、丁○○、丙○○、戊○○等四人於八十八年五月
    七日出境前往大陸遊玩，在大陸遇見一位「陳先生」……，
    該人表示他有安非他命成品亟欲運至臺灣，便詢問乙○○、
    丁○○、丙○○、戊○○等四人有無管道將毒品運至臺灣販
    售，乙○○等四人便與我聯繫，要我搭線運輸毒品，而我與
    乙○○等四人，便會合在甲○○家中協商，於協商後，我便
    與丁○○於八十八年五月中旬一同前往澎湖找己○○（漁天
    號船主），洽談是否可以其所有之船代為走私毒品，運送代
    價則是大陸「陳先生」與他當面洽談、約定。」「（己○○
    是如何與『陳先生』當面洽談？）『陳先生』委託我轉告己○○說『每走私一公斤安非他命代價為三萬元』看他對所提
    出價格有無意見，薛某當場未表示意見，但事後直接與『陳
    先生』接洽，便收受『陳先生』所給予之二十餘萬元花用。
    」「（你在此走私毒品案件中扮演何種角色？）我到大陸泉
    州與戊○○、『陳先生』會合，我只是在大陸負責聯絡己○○、丙○○有關何時可走私毒品，丙○○經我聯絡後再與船
    長己○○聯絡，最後我於（八十八年）七月十九日返臺後，
    親自到澎湖與丙○○會合，準備將己○○運回之毒品以車輛
    裝載後搭乘臺華輪返回高雄，交給戊○○等人，尚未將該安
    非他命毒品運回高雄，即為警查獲。」「（你運輸毒品可從
    中得到多少利益？）走私一公斤安非他命代價，甲○○、乙○○、丁○○、丙○○與我本人，每人可分得捌仟元走路工
    ，這個代價是大陸『陳先生』親自向我與丙○○承諾。」「
    （乙○○、丁○○、戊○○等四人是否為本案出資人？）據
    我瞭解乙○○、丁○○、甲○○等三人沒有出錢投資此次運
    毒，僅從旁協助賺取工資。」（見警訊卷一第十四頁背面、
    第十五頁）等語。
三、又丁○○於警訊時復陳述曾於八十八年五月七日與戊○○、
    丙○○、乙○○在大陸福建省廈門約見「陳先生」，五月十
    六日又與乙○○去大陸，七月二十幾日去澎湖接毒品，但毒
    品未進來等情（見警訊卷一第六頁）又據出境記錄顯示，丁○○與乙○○二人分別於八十八年四月十八日、同年五月十
    六日、同年六月十八日同班機出境（見入出境資料表），是
    其於警訊之供述與入出境資料表相符。另參諸八十八年五月
    二十三日下午一時四十三分許被告丁○○之妻自臺灣與人在
    大陸之丁○○之電話聯絡監聽譯文，並無隻字片語提及就醫
    之事，是丁○○前往大陸是否專為就醫，已非無疑，再從丁○○如附表三所示之出入境時間觀之，被告丁○○自八十八
    年四月中旬起至同年六月下旬止，短短二個半月之時間，在
    大陸卻滯留四十幾日之時間，縱如丁○○所辯，前往大陸就
    醫，惟其留滯大陸如此長之期間，卻僅有卷附一張廈門醫院
    檢驗單，並無任何診療之紀錄，是被告乙○○所辯陪丁○○
    前往大陸就醫乙情顯非可取。
四、己○○於警訊時供稱：「（你是如何前往約定海域走私載運
    毒品？另有無他人與你共同走私載運毒品？）我都是駕駛我
    所有的『漁天』號快艇協同呂慶孝駕駛他所有的『順進福』
    號快艇，一起前往約定海域載運，每次都由我打電話找他一
    起去，我們雖同時出入內垵南漁港，但是真正到約定地點接
    貨都是駕駛一艘快艇前往，有時是『漁天』號，有時是『順
    進福』，看油量多寡決定。」「（呂慶孝與你一起到約定地
    點接運毒品，他是否事先知情？是否有相當代價？）我有事
    先告訴呂慶孝要載毒品，並準備將每公斤參萬元之代價與呂
    慶孝平分，我事先向丙○○收到之十五萬元訂金，我尚未交
    給他。」「（呂慶孝為何每次皆要另外駕駛一艘快艇與你一
    同前往走私載運毒品？毒品都放置於快艇何處？有無暗倉（
    艙）？）是為了相互掩護，毒品就放在舺板上，沒有暗艙。
    」等語。「（本次走私載運毒品的海域為何？是向誰接得該
    批毒品？地點是與何人約定？）這次是到大陸廈門附近，東
    經一一八度十分，北緯二十四度十五分的海面上，是向一艘
    大陸漁船取得，地點也是庚○○、丙○○告訴我的。」「（
    本次毒品走私，你與呂慶孝二人何時？自何港口出發？幾時
    返港？）我是七月二十九日下午十四時自內垵漁港出發，呂
    慶孝是在當日上午九時出發先去釣魚，也是自內垵漁港出發
    ，約在當日下午十五時於澎湖西嶼小門村外海附近碰面，再
    一起前往載運走私毒品之海域，我們在七月三十日零（凌）
    晨三時左右返回內垵港。」「（你們載運走私毒品自何處上
    岸？上岸後毒品如何處理？）我們從澎湖西嶼二坎一個無人
    看管的小漁港將毒品攜帶上岸，上岸後將毒品藏置在附近一
    個土地公廟廟旁的草叢內後即離去。」「（你們為何將毒品
    藏在漁港附近土地廟旁的草叢內？是否知道會有人前來取走
    ？）因為我熟悉當地地形且極為隱密，因此上岸後臨時起意
    將毒品藏置在該處，在七月三十日上午七時許，在我與庚○○與丙○○見面後就立即帶他們前去該處取出毒品。」「（
    庚○○與丙○○兩人取得毒品後，怎樣處置？）他們是開一
    輛ＵＷ─７５８２號廂型車前來的，我將毒品轉交他們後就
    離開了，不知道他們是如何處置及帶走該批毒品。」等語。
五、另呂慶孝於警訊時供稱：「（你是否有參與己○○等人走私
    安非他命毒品？）有，我祇是協助己○○至大陸沿海載運被
    警方所查扣之五十公斤（每包一公斤裝，共五十包）安非他
    命。」等語，「（你們是於何時何地以何工具著手走私毒品
    ？你擔任什麼工作？）於本（七）月二十九日早上八時左右
    ，「阿昇」（指己○○）又約我出海釣魚，一直釣到下午約
    四時左右，就表示要載我到大陸取貨（指安非他命毒品），
    我就丟錨將自己順進福號固定在海上，坐上「阿昇」之漁天
    號一直開到大陸沿海，當時約二十二時許，由「阿昇」以行
    動電話和對方聯絡，雙方約好位置，即由對方以丟包方式將
    安非他命丟上「阿昇」快艇上，我幫忙整理藏放好後，「阿
    昇」就載我回停放船隻的地方，他自己將五十包安非他命直
    接運至澎湖二坎沿海上土地公廟旁草叢內藏放，當時我駕駛
    我所有之順進福號快艇在該二崁（坎）漁港外把風，己○○
    將毒品放置後，即駕駛其所有之漁天號快艇先行返回內垵南
    漁港，我繼續在該處把風，直到己○○另騎乘機車到二坎漁
    港岸邊將毒品攜至另一處所藏置妥當，我才駕駛快艇返回內
    垵南漁港，己○○並叫我於當（三十）日早上七時至二坎竹
    灣涼亭與他會合，我依指示到達時，「阿昇」就先帶我去看
    毒品藏放地方，約八時許就有二位男子（指庚○○、丙○○
    ）駕駛（錄音帶無車號ＵＷ─七五八二號）廂型車前來取貨
    （安非他命），我沒有幫忙搬運，只是在旁幫忙看看有沒有
    可疑人或警察前來，以便告訴他們逃逸。」等語（詳見警訊
    卷一第二十四頁）。
六、雖於本院審理中前揭證人均迴避被告乙○○有參與本件犯行
    情事，丁○○稱：我在警詢有提到乙○○，是警察說人數太
    少的話，獎金就會很少等語（見本院卷第二九三頁）；然按
    破獲毒品之獎金係以毒品之數量或價額為決定，非關人數多
    寡，是該證人所陳，與實情不符，難為可採。丙○○稱不清
    楚乙○○是否參與（見本卷第一六四頁）；庚○○稱：「我
    有這麼講過（指警詢筆錄），不過詳細情形並不瞭解。」「
    丙○○叫我這樣講的。」等語（見本院卷第二○○至二○二
    頁）。然互核上開共犯於警詢所供，對渠等與被告戊○○、
    乙○○共謀參與本件運輸第二級毒品安非他命來臺販賣乙情
    尚無出入，上開證人前後陳述既不一致，揆諸前揭壹、一之
    說明，自應以警詢所述為可採。
七、此外，復有扣案如附表一所示之之安非他命五十包、附表二
    所示之丙○○所有ＵＷ─七五八二號箱型車一輛、己○○所
    有「漁天號」自用遊艇乙艘、呂慶孝所有「順進福號」自用
    遊艇一艘與無線電二具、漁天號及順進福號之進出港登記簿
    各一本可資佐證；又另有臺南市警察局第四分局實施通訊監
    察錄音帶二十七卷及譯文表一份、戊○○、乙○○、丁○○
    、丙○○、庚○○、己○○等之入出境資料查詢一份、現場
    採證錄影帶一卷及照片十一張附卷可稽。而扣案如附表一所
    示之安非他命五十包，經送內政部警政署刑事警察局鑑驗結
    果，確為安非他命，總毛重共五一公斤二二九公克、總淨重
    共四九公斤五二七公斤、共取五公克鑑驗、驗餘淨重四九公
    斤五二二公克（包裝重一公斤七○二公克），有該局八十八
    年九月四日刑鑑字第八０四九四號鑑驗通知書一份附於偵查
    卷可按。事證明確，戊○○之自白與事實相符，應為可採；
    乙○○所辯未參與云云，洵非可採，彼等犯行可堪認定。
八、依附表三戊○○、己○○、丙○○、乙○○、庚○○、丁○○等人之入出境資料查詢，在八十八年五月二十九日，乙○○、戊○○、丙○○、庚○○、己○○等五人確已出境臺灣
    ，而庚○○自八十八年五月二十日出境，七月十九日始再返
    國，期間遲滯臺灣境外，達二個月左右之久，核與丙○○供
    承其留在大陸安排走私安非他命事宜一致，甲○○、丁○○
    、丙○○、庚○○、己○○與共同被告戊○○、乙○○、「
    陳先生」就本案運輸安非他命毒品來臺販賣，事前已有謀議
    ，謀定後即依照計劃各人分工進行，足見被告戊○○、乙○○與庚○○等人對於運輸第二級毒品安非他命來臺販賣，有
    犯意聯絡及行為分擔。
乙：
一、查被告己○○接運安非他命之地點在東經一一八度十分，北
    緯二十四度十五分，業經己○○陳明（參本院上更（一）字
    第五二號卷二第十三、十四、二十二、五十七頁，卷一第一
    一九、一二四、一二五頁），該海域距我金門東碇島七浬，
    距大陸福建陸地一．七浬，又懲治走私條例第十二條所指大
    陸地區，係指台灣地區以外之中華民國領土，就金門馬祖與
    大陸地區大交接海域，以國防部公告之限制或禁止水域為判
    斷基準，金門地區限制水域為東碇週邊海面三千至五千公尺
    以內，禁止水域為東碇週邊海面三千公尺以內，有內政部九
    十一年七月三十一日台內地字第○九一○○一○三七號函、
    行政院大陸策員會函、行政院公報等在卷可憑（見本院上更
    （一）字第五十二號卷第一四五至一四八頁，第一五一頁）
    ，而一浬為一．八五二公里，七浬為十二．九六公里，已逾
    國防部公告之限制及禁止水域而屬大陸地區。
二、再查安非他命係屬毒品危害防制條例第二條第二項第二款所
    規定之第二級毒品，亦係懲治走私條例第二條第三項所稱之
    由行政院公告之甲類第四款管制物品。按被告行為後，懲治
    走私條例於九十一年六月二十六日修正，其第二條第一項將
    原罰金二十萬元提高為三百萬元，比較新舊法結果，以舊法
    較有利被告。至被告行為後，毒品危害防制條例雖於九十二
    年七月九日修正公布，並於九十三年一月九日施行，然修正
    後同條例第四條，僅增訂第四項而已，其餘均未修正，且被
    告所犯法條修正前後，刑度均屬相同，應無新舊法比較適用
    之問題，附此敘明。又按販賣毒品罪之所謂販賣行為，係以
    行為人基於營利為目的，而販入或賣出毒品，有一於此，犯
    罪即經完成，均不得視為未遂，販毒者主觀上須有營利之意
    圖，且客觀上有販賣之行為，即足構成，至於實際上是否已
    經得利，則非所問（最高法院二十五年非字第一二三號判例
    要旨、九十三年度臺上字第一六五一號裁判要旨參照）。
三、新舊法適用說明：
(一)、【刑法第二十八條「共同正犯」定義修正之法律適用】：
　　修正前刑法第二十八條規定關於「實施」一語，依實務見解
  　認係涵蓋陰謀、預備、著手、實行概念在內（司法院三十一
  　年院字第二四０號解釋），即承認陰謀共同正犯、預備共同
    正犯，非僅侷限於直接從事構成犯罪事實之行為，故解釋上
    包括「共謀共同正犯」，基於近代刑法之個人責任原則及法
    治國人權保障之思想，應以不承認「陰謀共同正犯」與「預
    備共同正犯」為當，新法為杜爭議，而將「實施」一語，修
    正為「實行」；且修正後，並無礙於「共謀共同正犯之存在
    」。故依新舊法均成立共同正犯（實施正犯或共謀共同正犯
    ），因其成立要件及刑罰效果均未變更，自無新舊法比較之
    問題，應依一般法律適用原則，適用現行刑法第二十八條（
    最高法院九十五年台上字第五五九九、五六六九號、九十六
    年台上字第八二九號判決參照）。
(二)、【刑法第三十三條第五款罰金刑之適用】：
　　被告行為後，刑法關於罰金刑之規定業經修正布，舊法第三
  　十三條第五款「罰金：一元以上」之規定，修正公布為新法
    第三十三條第五款「罰金：新臺幣一千元以上，以百元計算
    之」，新法施行後，應依新法第二條第一項之規定，適用最
    有利於行為人之法律（最高法院九十五年第八次刑事庭會議
    決議參照）。比較新舊法結果，刑法法定本刑中列有罰金刑
    者，舊法顯然較有利於行為人，被告本件犯罪關於法定罰金
    刑部分，以行為時之舊法第三十三條第五款定其罰金部分之
    法定刑，對被告較為有利（最高法院九十五年五月二十三日
    第八次刑事庭會議決議，臺灣高等法院暨所屬法院九十五年
    法律座談會刑事類第一、二號提案研討結論採此見解）。
(三)、【關於「累犯」修正之適用】：故意犯部分。
      其受有期徒刑之執行完畢，五年內「故意」再犯本件有期
      徒刑以上之罪，則依九十五年七月一日修正施行前後刑法
      第四十七條新舊法規定，均符合累犯之要件，刑罰權規範
      狀態並無利或不利之變更，不生新舊法比較問題，自應適
      用現行刑法第四十七條第一項規定，論以累犯，並加重其
      刑。（最高法院九十五年第八次刑事庭會議決議、第二十
      一次刑事庭會議決議參照）。
(四)、【刑法第五十五條「想像競合犯」修正之法律適用】：刑法
    第五十五條（牽連犯部分業經刪除）關於想像競合犯之規定
    ，新法增列但書「不得科以較輕罪名所定最輕本刑以下之刑
    」，係科刑之限制，為法理之明文化，非屬法律之變更，自
    無新舊法比較之問題，應適用裁判時法（最高法院九十五年
    第二十一次刑事庭決議、九十五台上字第五八三三號判決參
    照）。
(五)、【刑法第五十五條牽連犯刪除之法律適用】：被告行為後，
    刑法第五十五條牽連犯之規定，業經刪除，此規定之刪除雖
    非犯罪構成要件之變更，使被告依行為時法原僅成立裁判上
    一罪，然依裁判時法則應成立數罪，顯已影響行為人刑罰之
    法律效果，使刑罰之實質內容發生變動而輕重之別，自屬刑
    法第二條第一項所稱之「法律有變更」，而有該條項之適用
    ，即修正前論以裁判上一罪，修正後，論以數罪應併罰之，
    經比較新、舊法結果，自以修正前以一罪論之規定較有利於
    被告（最高法院九十五年五月二十三日第八次刑事庭會議決
    議參照）。
四、核被告二人所為，係犯毒品危害防制條例第四條第二項之運
    輸第二級毒品罪、販賣第二級毒品罪、修正前懲治走私條例
    第二條第一項之私運管制物品進口罪。被告等持有第二級毒
    品之低度行為，為運輸及販賣第二級毒品之高度行為所吸收
    ，不另論罪。被告二人與共犯庚○○等人及不詳姓名年籍之
    成年男子「陳先生」，就運輸及私運第二級毒品進口二罪間
    ，有犯意聯絡，行為分擔，為共同正犯。又渠等運輸、私運
    毒品進口來臺，係一行為觸犯運輸第二級毒品罪、私運管制
    物品進口罪，為一行為觸犯數罪名，應依想像競合犯從一重
    論以運輸第二級毒品罪。又本件被告二人與共犯庚○○等及
    不詳姓名年籍之成年男子「陳先生」運輸第二級毒品之目的
    係在販賣第二級毒品以牟利，是亦應認被告二人與共犯庚○○等人及不詳姓名年籍之成年男子「陳先生」，對於販賣第
    二級毒品罪，有犯意聯絡，行為分擔，為共同正犯。渠等所
    犯販賣第二級毒品罪與運輸第二級毒品罪間，有方法目的上
    之牽連關係，為牽連犯，應從一重論以販賣第二級毒品罪。
    再上開所犯販賣第二級毒品罪，與已起訴之運輸第二級毒品
    罪，有牽連犯之裁判上一罪關係，自為起訴效力所及，本院
    自得併予審判，附此敘明。（至於私運管制物品進口罪部分
    ，起訴書雖漏引懲治走私條例第二條第一項規定，但該部分
    犯行於犯罪事實欄已有記載）。
五、另戊○○曾於八十一年間因違反槍砲彈藥刀械管制條例案件
    ，經臺灣臺北地方法院判處有期徒刑一年二月，於八十四年
    七月十一日執行完畢，有臺灣高等法院被告前案記錄表在卷
    可稽（見本院卷第四十二頁），其於受有期徒刑之執行完畢
    後，五年以內再故意犯本件有期徒刑以上之罪，為累犯。依
    適用現行刑法第四十七條第一項規定應加重其刑。但本罪法
    定刑為死刑、無期徒刑，故均不得加重。
六、又己○○因私運本件毒品，向陳先生拿二十七萬元，向丙○○拿十五萬元（見本院上更（一）字第五十二號卷一第一二
    一頁），合計四十二萬元，核與被告丙○○所供相符。按該
    款係共犯間之給予，用供走私般隻之整補及相關費用（見丙○○警訊筆錄一第十一頁所稱「船隻往返耗費」），難謂係
    其本件犯罪所得。且依彼與「陳先生」協議，其可獲之不法
    利得為每公斤三萬元，本件安非他命雖已走私來臺，但未及
    交戊○○販售後分配，即被查獲，尚無犯罪利得。核與毒品
    危害防制條例第十九條第一項所定之「因犯罪所得財物」規
    定不符，故不予宣告沒收。
七、原審以被告等罪證明確，予以論罪科刑，固非無見，惟查：
    (一)被告二人與共犯庚○○等人均明知自大陸地區運輸第二
    級毒品安非他命進入台灣地區，意在販賣，所為係犯毒品危
    害防制條例第四條第二項之販賣第二級毒品罪，原判決疏未
    論及此部分之罪，尚有未洽。(二)私運管制第二級毒品進口
    ，係一行為同時觸犯毒品危害防制條例第四條第二項規定之
    運輸第二級毒品罪及懲治走私條例第二條第一項私運管制物
    品進口罪之二罪名，並依刑法第五十五條前段想像競合規定
    ，應從一重處斷。原判決漏未論述想像競合犯關係及從一重
    處斷，致與主文所載罪名不符，亦有未洽。(三)原判決事實
    認定：「庚○○同意而加入上開運輸第二級毒品之犯意聯絡
    ，協商決定由丙○○與丁○○於同年五月中旬一同前往澎湖
    找己○○，洽談以其所有如附表二編號１所示之漁天號快艇
    代為走私第二級毒品安非他命」等語，惟與理由所引據之庚○○供詞：「於協商後，我便與丁○○於八十八年五月中旬
    一同前往澎湖找己○○（漁天號漁船船主），洽談是否可以
    其所有之漁船代為走私毒品」等語（見被告戊○○原判決正
    本第八頁、被告乙○○原判決正本第六頁），並不相合，復
    與丁○○所供：「係伊與庚○○同赴澎湖找己○○」（見聲
    羈字卷丁○○八十八年七月三十一日在法官訊問時之筆錄）
    ，並不一致，原判決自有事實與理由矛盾之違誤。經本院於
    審理中詰問證人庚○○稱：係丙○○與伊去澎湖（見本院卷
    第二八五頁）。而己○○亦稱：是丙○○與庚○○一起過來
    （見本院卷第二九○頁）。另丙○○雖否認與庚○○一起去
    澎湖，但不否認有去澎湖並見過己○○（見本院卷第二八六
    頁），且丁○○亦否認有與庚○○去澎湖（見本院卷第二九
    二頁）。互核上開三人所證，應認與庚○○去澎湖之人為丙○○。（四）戊○○為累犯，原審判決未予論述。亦有未當
    。(五)毒品危害防制條例第十九條第三項規定，犯同條例第
    四條之罪所使用之水、陸、空交通工具，應予沒收。此項沒
    收採義務沒收主義，但並無如同條例第十八條有「不問屬於
    犯人與否，沒收之」之規定，故仍以屬於犯人所有者為限，
    始得沒收。且該沒收物屬於犯人所有者之事實，並應依證據
    加以認定，且在理由中說明其所依憑之證據。惟原判決理由
    欄並未說明其認定係何人所有（見被告戊○○原判決正本第
    十四頁、被告乙○○原判決正本第十三頁），此關乎上開扣
    案漁船有無毒品危害防制條例第十九條第三項之適用，及執
    行時是否發生認定上之齟齬，原審未予調查釐清，逕依同例
    第十九條第一項規定，遽予諭知沒收，均有違誤。(六)原審
    裁定本件共犯丙○○及庚○○於警詢及偵查中所為之陳述不
    具證據能力（見九十三年十二月二十八日審判筆錄第四頁）
    ，按無證據能力、未經合法調查之證據，不得作為判斷之依
    據，刑事訴訟法第一百五十五條第二項定有明文。原審既裁
    定丙○○及庚○○於警詢及偵查中所為之陳述不具證據能力
    ，復未說明丙○○及庚○○上開陳述，有何得以恢復其證據
    能力之情形，竟仍採用丙○○及庚○○於警詢及偵查中之陳
    述，做為被告戊○○有罪之證據，其適用證據法則顯有違誤
    。被告二人上訴意旨否認犯罪指摘原判決不當（戊○○嗣後
    於本院審理中坦承認罪），雖均無理由，但原判決既有上述
    可議之處，自屬無可維持，另檢察官上訴意旨執上開 (六)
    及戊○○量刑較其他共犯低有所不當等理由，指摘原判決不
    當。依彼等在原審均否認犯罪情形，則為有理由，原判決自
    應予撤銷改判。爰審酌被告戊○○、乙○○罔顧毒品安非他
    命戕害人民身心健康，且造成嚴重之社會問題，其為一己販
    賣之私利，運輸第二級毒品安非他命入境，且總淨量多達四
    九公斤五二二公克，惟被告戊○○業已認罪，犯後態度良好
    ，被告乙○○矢口否認等一切情狀，分別量處如主文第二、
    三項所示之刑。扣案如附表一所示之第二級毒品安非他命五
    十包（驗餘共淨重四九公斤五二二公克），應依毒品危害防
    制條例第十八條第一項前段規定，宣告沒收銷燬之；毒品包
    裝五十包（共重一公斤七○二公克），為共犯「陳先生」所
    有，應依毒品危害防制條例第十九條第一項規定宣告沒收。
    扣案附表二編號1、2所示之「漁天號」快艇一艘、「順進福
    號」快艇一艘，分別為共犯己○○、呂慶孝所有，有己○○
    於本院審理時庭呈之小船執照兩本可佐（閱後無訛發還，影
    本附本院前審卷第二三一至二三四頁）、有澎湖縣政府函在
    卷可參（見本院九十五重上更(二)卷第一○三、一○四、一○
    六頁），ＵＷ─七五八二號箱型車一輛為丙○○所有，有車
    輛車籍查詢表乙紙在卷可佐，該「漁天號」快艇一艘及ＵＷ
    ─七五八二號箱型車一輛均係分別供犯本罪所用之水陸交通
    工具，應依毒品危害防制條例第十九條第三項規定諭知沒收
    ；至「順進福號」雖未直接從事接駁運輸毒品，但於該毒品
    上岸時據呂慶孝稱曾駕該艇在漁港外從事把風工作，應認亦
    係供犯本罪所用之物。至於扣案之無線電二具、摩托羅拉行
    動電話一支、漁天號快艇及順進福號出入港簿各一本、乙○○之護照及台胞證各一本、疑似記帳單一張，並無證據證明
    係被告等人所有用為走私本件毒品所用之物，爰不另諭知宣
    告沒收。
據上論結，應依刑事訴訟法三百六十九條第一項前段、第三百六
十四條、第二百九十九條第一項前段、毒品危害防制條例第四條
第二項、第十八條第一項前段、第十九條第一項、第三項，懲治
走私條例第二條第一項（修正前）、刑法第十一條前段、第二條
第一項前段、刑法第二十八條、刑法第四十七條第一項、刑法第
五十五條（修正前），判決如主文。
本案經檢察官劉欽銘到庭執行職務。
中　　華　　民　　國　　96　　年　　5 　　月　　31　　日
                  刑事第一庭    審判長法  官  黃崑宗
                                      法  官  蔡長林
                                      法  官  夏金郎
以上正本證明與原本無異。
如不服本判決，應於收受本判決後十日內向本院提出上訴書狀。
其未敘述上訴理由者並得於提起上訴後十日內向本院補提理由書
狀（均須按他造當事人之人數附繕本）「切勿逕送上級法院」。
　　　　　　　　　　　　　　　　　　　書記官  劉岳文
中　　華　　民　　國　　96　　年　　6 　　月　　5 　　日
附表一：
┌──┬─────┬─────┬─────┬─────┬────┬───┐
│編號│種類及包數│總  毛  重│總  淨  重│ 驗餘淨重 │包 裝 重│備  註│
│    │          │          │          │          │        │      │
├──┼─────┼─────┼─────┼─────┼────┼───┤
│    │安非他命  │五一公斤二│四九公斤五│四九公斤五│一公斤七│共取五│
│    │（五十包）│二九公克  │二七公克  │二二公克  │○二公克│公克鑑│
│  １│          │          │          │          │（總毛重│驗    │
│    │          │          │          │          │減總淨重│      │
│    │          │          │          │          │）      │      │
└──┴─────┴─────┴─────┴─────┴────┴───┘
附表二：
┌──┬────────┬────────┬──────────────┐
│編號│種  類          │數    量        │備    註                    │
├──┼────────┼────────┼──────────────┤
│  １│漁天號自用遊艇  │一艘            │被告己○○所有供犯罪所用之物│
├──┼────────┼────────┼──────────────┤
│  ２│順進福號自用遊艇│一艘            │被告呂慶孝所有供犯罪所用之物│
├──┼────────┼────────┼──────────────┤
│  ３│ＵＷ－七五八二號│一輛            │被告丙○○所有供犯罪所用之物│
│    │箱型車          │                │                            │
└──┴────────┴────────┴──────────────┘
附表三：（依卷附入出境資料）
┌─────┬────┬────┬────┬────┬────┬────┐
│被告姓名  │出境時間│入境時間│出境時間│入境時間│出境時間│入境時間│
│          │年月日  │年月日  │年月日  │年月日  │年月日  │年月日  │
├─────┼────┼────┼────┼────┼────┼────┤
│戊○○    │880418  │880507  │880524  │880609  │880628  │880701  │
├─────┼────┼────┼────┼────┼────┼────┤
│己○○    │        │        │880526  │880530  │880627  │880630  │
├─────┼────┼────┼────┼────┼────┼────┤
│丁○○    │880418  │880507  │880516  │880604  │880618  │880629  │
├─────┼────┼────┼────┼────┼────┼────┤
│丙○○    │880420  │880507  │880520  │880612  │        │        │
├─────┼────┼────┼────┼────┼────┼────┤
│乙○○    │880418  │880507  │880516  │880604  │880618  │880707  │
├─────┼────┼────┼────┼────┼────┼────┤
│庚○○    │        │        │880520  │        │        │880719  │
└─────┴────┴────┴────┴────┴────┴────┘
附錄論罪法條：
毒品危害防制條例第四條第二項：
製造、運輸、販賣第二及毒品者，處無期徒刑或七年以上有期徒
刑或得併科新台幣七百萬元以下罰金。
